臺灣士林地方法院刑事判決　　　　　　　　　　　　　　九十一年度訴緝字第九號
　　公　訴　人　臺灣士林地方法院檢察署檢察官
　　被　　　告　甲○○
右列被告因妨害自由等案件，經檢察官提起公訴（八十九年度偵字第五九○○號），
本院判決如左：
    主  文
甲○○共同以非法方法剝奪人之行動自由，累犯，處有期徒刑壹年貳月。
    理  由
一、甲○○前因違反藥事法案件，經法院判處有期徒刑一年確定，並於民國八十八年
    二月十七日執行完畢，猶不知悔改。因其臺北縣三芝鄉○○街○段四二巷二十之
    一號二樓之住處，於八十七年間遭竊賊侵入而被竊電視、音響、吸塵器、錄放影
    機等物，而懷疑係戊○○所竊。甲○○於八十八年十一月十一日中午十一、二時
    許，與姓名年籍均不詳之成年男子二人共乘車號ＣＡ─八一三五號車，行經臺北
    縣三芝鄉○○路○段一０一號附近媽祖廟前，適遇戊○○，甲○○為追討其遭竊
    之損失，竟與該二男子基於共同妨害戊○○自由之犯意聯絡，由甲○○與其中一
    名男子下車，走至戊○○旁，以甲○○在戊○○前，另男子在戊○○後，該男子
    並觸戊○○背部，甲○○另稱：上車等語，以前後夾持之方式強押戊○○上ＣＡ
    ─八一三五號車，以此非法方法剝奪戊○○之行動自由，並由未下車之另名男子
    駕駛將車駛入三芝鄉源興居附近之山上。在山上時，甲○○即質問戊○○是否偷
    其住處音響等物，經戊○○否認，甲○○即以老虎鉗夾戊○○右手拇指及毆打其
    頭部，致戊○○受有前額挫傷淤紫腫脹、右手背挫傷，併右足趾挫傷等傷害（傷
    害部分，業據戊○○撤回告訴），戊○○因不堪遭打遂答應賠償甲○○之損失，
    甲○○便將所攜帶之行動電話交予戊○○，由戊○○撥打予其兄丙○○，惟丙○○並未接聽。嗣甲○○及另二名男子即將戊○○帶回甲○○上址住處，並由甲○○及另名男子坐於戊○○兩側，以監視其行動，甲○○並於中午十二時四十五分
    許，要戊○○致電予戊○○之母丁○○○籌款，於戊○○撥通後，甲○○遂基於
    使人行無義務之事之犯意向丁○○○脅迫稱：戊○○偷其家中電視及音響，現於
    其手中，要拿出新台幣（下同）十五萬元解決等語，經丁○○○以無現款，需待
    其子丙○○返家解決，及可否降為十萬元等語央求，甲○○同意以十萬元解決及
    稍後再來電，丁○○○遂急電丙○○返家，於中午一時許，甲○○再基於前開使
    人行無義務之事之接續犯意，致電丁○○○，並由丁○○○轉予甫返家之丙○○
    ，甲○○再告以上開脅迫之語，經丙○○協商，甲○○同意以六萬元解決，並約
    於三芝鄉南海加油站前交款，甲○○以此脅迫之方法，使丁○○○及丙○○行無
    義務之事，惟因丁○○○及丙○○思再與甲○○當面協調，並未籌款而未遂。嗣
    甲○○等三人即押戊○○至三芝鄉南海加油站，惟未見丁○○○及丙○○，甲○○等三人遂於同日下午二、三時，將戊○○載至三芝鄉○○街釋放，戊○○始獲
    自由。
二、案經被害人戊○○訴請臺北縣警察局淡水分局報請臺灣士林地方法院檢察署檢察
    官偵查起訴。
    理  由
一、訊據被告甲○○，固坦承於上開時日在媽祖廟碰到告訴人戊○○，且毆打戊○○
    ，嗣並與戊○○返回其上址住處，並與丁○○○、丙○○通過電話，後送戊○○
    至三芝鄉南海加油站等情不諱，惟矢口否認涉有上開犯行，辯稱：當天只有其一
    人碰到戊○○，並無戊○○所稱之另二名男子。又當天因其在南海加油站大喊抓
    賊，路人見義勇為方助其毆打戊○○，是其要將戊○○移送警方，戊○○才說要
    請渠母出面解決，渠母聲稱大家是親戚，希望私下解決，才同意以賠錢了事。又
    會返其上開住處，乃戊○○毒癮發作要施用安非他命，另當天並未至三芝鄉之山
    上云云，然查：
    (一)右開犯罪事實，業據證人戊○○、丁○○○及丙○○分別於警訊、偵查及本院
      調查審理中證述綦詳，而戊○○遭被告毆打致受有右揭傷勢，亦有馬偕紀念醫
      院診斷證明書一紙可參。
    (二)次查告訴人戊○○於警訊時雖指稱：在媽祖廟時被告坐駕駛座上稱：押上車再
      說等語，由另二男子押其上車等語，於偵查及本院則均稱：被告與一男子押其
      上車，另一男子則在駕駛座內等語，其所述強押其上車之人雖前後不同，惟其
      指訴共有三人，一人在車內，二人押其上車之情，則前後一致，自不得以其所
      稱押上車之人前後不同，而認其指訴為不可採。又就押上車者，戊○○除於警
      訊中陳稱係另兩名男子外，餘均一致稱係被告與另名男子，即經於本院實行交
      互詰問時，亦如是稱，是應以其後所述為可採。再戊○○就究遭幾人毆打，用
      何工具毆打，雖前後所述有不一致之處，然查戊○○確遭傷害成傷，此有證人
      丁○○○、丙○○之證詞及前開馬偕紀念醫院診斷證明書可參，其所為前開不
      一致之指訴，或為記憶不全，或為欲渲染被害情節所致，難以此認戊○○所有
      之證詞不可採。
    (三)再據被告之母乙○○於本院調查時證稱：八十八年十一月十一日丁○○○及丙○○共至其住處二次，第二次偕戊○○同往，要伊看戊○○之傷勢；第一次來
      時，丁○○○稱被告與戊○○吵架，被告說戊○○偷電視，丁○○○並說希望
      念在親戚關係少拿一些，願付六萬元等語，堪認丁○○○於戊○○返回前曾找
      過乙○○，並與之商討賠款事宜。又查丙○○於八十八年十一月十一日原在上
      班，嗣因其母丁○○○接獲被告之電話，方急電丙○○，丙○○並請假返家等
      情，業據證人丁○○○及丙○○證述在卷，查若非被告以戊○○在其手上，要
      丁○○○拿錢解決，丁○○○何需急電上班中之丙○○返家？而丙○○若非情
      況緊急，又何需請假返家，並與其母丁○○○趕至三芝鄉南海加油站？於未見
      被告與戊○○時，又趕往被告之母乙○○處找乙○○？綜上，堪認丁○○○、
      丙○○二人所述接獲被告電話，被告告以前述各語之證詞為可採。
    (四)再查戊○○於與被告等人在山上時，曾電其兄丙○○，然丙○○未接到電話，
      嗣後丙○○回電，接電者說戊○○要找我，但其已離開，接電者應係被告之友
      人等情，業據證人丙○○證述在卷（見偵卷第五三頁），堪認丙○○依戊○○
      來電之號碼回電時，接電者非被告，是當時確有他人與被告同行，從而戊○○
      指訴共有三人一語應堪採信，被告辯稱：僅其一人，其他為路人云云，則為卸
      責之詞，不足採信。
    (五)復依前開馬偕紀念醫院診斷證明書之記載，堪認戊○○當日受傷甚為嚴重，戊○○受被告痛毆後，於有機會離開時，衡情應會立即遠離被告，焉有自願與被
      告返回其住處施用安非他命之理？是被告辯稱：戊○○想施用安非他命知其住
      處有吸食器，故自願至其住處云云，顯悖常情，而無足採，應以戊○○指訴：
      在山上聯絡不上家人，而遭被告等三人押至其住處，再打電話與其母親聯絡交
      款事宜，在被告上開住處時，並遭被告等三人控制行動等語，為可採。
    綜上所述，被告犯行堪以認定，本件事證明確，應予依法論科。
二、核被告控制戊○○行動自由部分，係犯刑法第三百零二條第一項之以非法方法剝
    奪人行動自由罪；其以戊○○在其手上，脅迫丁○○○、丙○○籌款，使丁○○○、丙○○行無義務之事，惟因丁○○○、丙○○擬再與被告面商，故未籌款，
    而未遂部分，係犯同法第三百零四條第第二項、第一項之強制未遂罪。被告已著
    手於使人行無義務事之實施，因丁○○○、丙○○擬與之再面商故未籌款之外部
    障礙始未得逞為障礙未遂。被告致電丁○○○、丙○○二人為上開各語，要其等
    籌款，其時間、場合均密接，顯係基於單一接續之犯意為之，應僅成立一罪，其
    一行為使丁○○○、丙○○行無義務之事，侵害二同種法益，屬同種想像競合。
    被告與另二名不詳姓名年籍之成年男子間就所犯前開各罪，有犯意聯絡，行為分
    擔，均為共同正犯。被告所犯前開二罪間，有方法結果之牽連關係，應依牽連犯
    規定，從刑法第三百零二條第一項之一重罪處斷。又按刑法第三百四十六條第第
    一項之恐嚇取財罪需行為人主觀上有不法所有之意圖，查被告係認戊○○竊其家
    中財物，始要戊○○家人賠款，其主觀上並無不法所有之意圖，公訴人認被告電
    丁○○○、丙○○要其等付款而未得逞部分，係犯刑法第三百四十六條第三項、
    第一項之恐嚇取財未遂罪，容有未洽，惟其起訴之基本事實相同，故依法變更該
    起訴法條。另被告曾有如犯罪事實欄所述之犯罪科刑執行情形，有臺灣高等法院
    被告全國前案紀錄表可稽，其受有期徒刑之執行完畢後，五年內再犯本件有期徒
    刑以上之罪，為累犯，應依刑法第四十七條規定加重其刑。爰審酌被告自認戊○○竊其物，不思以司法途徑解決，竟私自以剝奪其自由之方式，以達索賠之目的
    ，及其犯罪之目的、手段、剝奪戊○○行動自由之時間、所生之危害及犯後態度
    等一切情狀，量處如主文所示之刑。
三、據上論斷，應依刑事訴訟法第二百九十九條第一項前段、第三百條，刑法第二十
    八條、第三百零二條第一項、第三百零四條第二項、第一項、第五十五條、第四
    十七條，罰金罰鍰提高標準條例第一條前段，判決如主文。
本案經檢察官林聰良到庭執行職務
中      華      民      國    九十一    年      四      月      八      日
                                  臺灣士林地方法院刑事第一庭
                                      法  官  江  翠  萍
右正本證明與原本無異。
如不服本判決，應於判決送達後十日內，向本院提出上訴狀。
附錄法條：
刑法第三百零二條第一項、第三百零四條第二項、第一項：
